【裁判字號】    98,訴,1497
【裁判日期】    980611
【裁判案由】    毒品危害防制條例等
【裁判全文】
臺灣臺中地方法院刑事判決              98年度訴字第1497號
公  訴  人  臺灣臺中地方法院檢察署檢察官
被      告  乙○○
指定辯護人  本院公設辯護人  丙○○
上列被告因違反毒品危害防制條例案件，經檢察官提起公訴（98
年度偵字第5830號、98年度毒偵字第792號），本院判決如下：
    主    文
乙○○所犯如附表一編號一至九所示之罪，均累犯，各處如同附
表同編號所示之刑（含主刑及從刑）。應執行有期徒刑捌年肆月
；如附表三編號一至三所示之第二級毒品甲基安非他命，均沒收
銷燬之；扣案之玻璃球壹個、包覆如附表三編號三所示第二級毒
品甲基安非他命之外包裝貳個及如附表二編號一至二所示之物，
均沒收；販賣第二級毒品所得新臺幣玖仟伍佰元沒收，如全部或
一部不能沒收時，以其財產抵償之；如附表二編號三所示之物沒
收，如全部或一部不能沒收時，追徵其價額或以其財產抵償之。
    犯 罪 事 實
一、乙○○前因違反毒品危害防制條例案件，經本院以民國94年
    度訴字第153號判處應執行有期徒刑10月確定，於95年12 月
    28日執行完畢。詎仍未知悔改，明知甲基安非他命係毒品危
    害防制條例所定之第2級毒品，並經行政院衛生署明令公告
    列為禁藥管理，不得非法販賣、轉讓、持有，竟基於販賣、
    轉讓甲基安非他命之犯意，於如附表一編號1至5所示之時間
    、地點，以同附表同編號所示之方式，分別販賣甲基安非他
    命予蔡國彬、陳慶和、林昶成，並收取如同附表同編號所示
    之現金而完成買賣毒品交易，從中賺取差價牟利（販賣時間
    、地點、方式、數量、金額，詳如附表一編號1至5所示）。
    又乙○○得知賴忠平有施用甲基安非他命之習性，竟基於轉
    讓禁藥之故意，分別於附表編號6至7所示之時間、地點，以
    同附表同編號之方式，無償轉讓禁藥甲基安非他命予賴忠平
    。
二、乙○○前因施用毒品案件，經法院裁定送觀察、勒戒後，認
    無繼續施用傾向，於93年4月1日執行完畢釋放，並曾因施用
    毒品案件，經本院以94年度訴字第153號判處應執行有期徒
    刑10月確定。詎仍未戒絕毒癮，復於前開觀察勒戒執行完畢
    釋放後，於五年內另基於施用第一級毒品海洛因、第二級毒
    品甲基安非他命之犯意，分別為下列犯行：
(一)、於98年2月23日22時許，在其位於臺中市○○區○○路2段28
    2號居所，以將海洛因置於香菸內燒烤方式，非法施用第一
    級毒品海洛因1次。
(二)、於98年2月24日19時許，在其位於台中市○○區○○路2段
    282號居所，以將甲基安非他命置入玻璃球內燒烤之方式，
    非法施用第二級毒品甲基安非他命1次。
三、嗣於98年2月24日晚間10時許，為警在臺中市○○區○○路1
    段126號前查獲乙○○，並扣得其供販賣毒品使用之如附表
    二編號1至2所示之附掛門號0000000000號、0000000000號手
    機各1支（均含門號卡）。並經乙○○同意搜索，於同月25
    日0時30分許，在乙○○位在臺中市○○區○○路2段282號
    居所後方草叢中，扣得乙○○所有供其自己施用第二級毒品
    使用之第二級毒品甲基安非他命2包（含外包裝，驗餘淨重
    分別為0.4805公克、0.1785公克）、玻璃球吸食器1個。且
    乙○○經警採尿送驗後，結果呈第一級毒品海洛因、第二級
    毒品甲基安非他命代謝物之陽性反應。【另經警分別於97年
    12月23日20時許、98年2月24日19時10分許查獲蔡國彬、陳
    慶和時，在臺中縣潭子鄉○○路○段89巷34弄22號、臺中市
    北屯區○○路○段107之13號，各扣得乙○○售予蔡國彬、陳
    慶和如附表三編號1、2所示之甲基安非他命。】
四、案經臺灣臺中地方法院檢察署檢察官自動檢舉指揮行政院海
    岸巡防署中部地區巡防局第三岸巡總隊暨臺中市警察局移送
    該署檢察官偵查起訴。
    理    由
壹、證據能力部分：
(一)、按被告以外之人（包括證人、鑑定人、告訴人、被害人及共
    同被告等）於審判外之陳述雖不符刑事訴訟法第159條之1至
    之4等4條之規定，而經當事人於審判程序同意作為證據，法
    院審酌該言詞陳述或書面陳述作成時之情況，認為適當者，
    亦得為證據；當事人、代理人或辯護人於法院調查證據時，
    知有刑事訴訟法第159條第1項不得為證據之情形，而未於言
    詞辯論終結前聲明異議者，視為有前項之同意，同法第159
    條之5定有明文。立法意旨在於傳聞證據未經當事人之反對
    詰問予以核實，原則上先予排除。惟若當事人已放棄反對詰
    問權，於審判程序中表明同意該等傳聞證據可作為證據；或
    於言詞辯論終結前未聲明異議，基於尊重當事人對傳聞證據
    之處分權，及證據資料愈豐富，愈有助於真實發見之理念，
    且強化言詞辯論主義，使訴訟程序得以順暢進行，上開傳聞
    證據亦均具有證據能力。本案被告、指定辯護人、公訴人於
    本院審理程序時就本院引用之證人蔡國彬、陳慶和、賴忠平
    分別於警詢、偵訊中及證人林昶成於警詢時之證述，並未加
    爭執，且本院審酌證據作成之形式，均無瑕疵、與待證事實
    具有關聯性等情況，認為適當，且無違法取得之情形，既經
    本院依刑事訴訟法規定踐行調查證據程序，均具有證據能力
    。
(二)、另按法院或檢察官依刑事訴訟法第208條規定囑託醫院、學
    校或其他相當之機關、團體為鑑定時，祇須其以言詞或書面
    提出之鑑定報告，符合刑事訴訟法第206條第1項、第208條
    所規定之形式要件，即具有證據能力，此即屬於刑事訴訟法
    第159條第1項所稱「法律有規定」之特別情形，最高法院96
    年度臺上字第6842號刑事判決意旨著有明文。而刑事訴訟之
    鑑定，為證據調查方法之一種，係指由具有特別知識經驗之
    人或機關，就特別需要特殊知識經驗之事項，予以鑑識、測
    驗、研判及斷定，供為法院或檢察官認定事實之參考。刑事
    訴訟法第198條規定：「鑑定人由審判長、受命法官或檢察
    官就下列之人選任一人或數人充之：一、就鑑定事項有特別
    知識經驗者。二、經政府機關委任有鑑定職務者。」，又同
    法第208條第1項前段規定：「法院或檢察官得囑託醫院、學
    校或其他相當之機關、團體為鑑定」即本此旨。上級檢察機
    關首長基於辦案實務需要，函示指定某類特殊案件之待鑑事
    項，囑託某一或某些特別具有該項專門知識經驗之機關，予
    以鑑定，並非法所不許。從而，警察機關逕依該函示辦理，
    按諸檢察一體及檢察官指揮調、偵查之原則，難認於法不合
    （最高法院96年度台上字第4177號判決意旨參照）。本件卷
    附之被告及證人賴忠平、林昶成、蔡國彬之中山醫學大學附
    設醫院檢驗科藥物檢測中心尿液檢驗報告、行政院衛生署草
    屯療養院鑑定書等，係由警察機關依照上級檢察機關首長函
    示指示而送請該鑑定單位進行鑑定所得結果，並均載明其鑑
    定之方法，依據刑事訴訟法第159條之立法理由及同法第206
    條之規定，且經本院依刑事訴訟法第165條第1項之規定踐行
    調查證據程序，亦應具有證據能力。
(三)、又扣案如附表二編號1至2被告所使用之手機，及扣案之如附
    表所示之第二級毒品甲基安非他命、玻璃球吸食器1個，係
    員警至前揭查獲地點所查扣，證據取得程序並無不法；又卷
    附被告使用之0000000000號、0000000000行動電話等現場照
    片、被告乙○○所使用之0000000000號、0000000000行動電
    話通聯紀錄表、證人蔡國彬使用之0000000000行動電話通聯
    紀錄表等物，並不涉及人為之意志判斷，與傳聞法則所欲防
    止證人記憶、認知、誠信之誤差明顯有別，核與刑事訴訟法
    第159條第1項之要件不符。前揭證據既無違法取得之情形，
    且經本院各依刑事訴訟法規定踐行調查證據程序，亦應具有
    證據能力，均合先敘明。
(四)、另偵查犯罪機關依法定程序監聽之錄音，係以監聽之錄音帶
    為其調查犯罪所得之證據，司法警察依據監聽錄音結果予以
    翻譯而製作之通訊監察譯文，乃該監聽錄音帶內容之顯示，
    此為學理上所稱之「派生證據」，屬於文書證據之一種。於
    被告或訴訟關係人對其譯文之真實性發生爭執或有所懷疑時
    ，法院固應依刑事訴訟法第165條之1第2項之規定，勘驗該
    監聽錄音帶以踐行調查證據之程序，俾確認該錄音聲音是否
    為通訊者本人及其內容與通訊監察譯文之記載是否相符，或
    傳喚該通訊者為證據調查。倘被告或訴訟關係人對該通訊監
    察譯文之真實性並不爭執，即無勘驗辨認其錄音聲音之調查
    必要性，法院於審判期日如已踐行提示通訊監察譯文供當事
    人辨認或告以要旨，使其表示意見等程序並為辯論者，其所
    為之訴訟程序即無不合（最高法院97年度台上字第561號刑
    事判決意旨參照）。本件卷附被告所使用之門號0000000000
    號、0000000000行動電話通訊監察譯文，係員警依本院98年
    聲監字第157號通訊監察書所為合法監聽，再根據錄音結果
    予以翻譯製作而成，有本院核發之通訊監察書一份在卷可憑
    。而被告及選任辯護人對於該通訊監察譯文之真實性並不爭
    執，且本院亦於審理期日踐行提示及告以要旨之程序，揆諸
    前揭說明，該通訊監察譯文應有證據能力。
貳、實體部分：
一、上開被告乙○○販賣、轉讓第二級毒品及禁藥甲基安非他命
    部分之犯罪事實，業據被告於偵訊中及本院審理時均坦承不
    諱，且據證人蔡國彬、陳慶和、賴忠平分別於警詢、偵訊中
    及證人林昶成於警詢時證述明確；且有被告使用之00000000
    00號、0000000000行動電話通訊監察書影本（本院98年度聲
    監字第157號）及通訊監察譯文、照片、證人蔡國彬使用之0
    000000000行動電話通聯紀錄表、證人賴忠平、林昶成、蔡
    國彬之中山醫學大學附設醫院檢驗科藥物檢測中心尿液檢驗
    報告等在卷可稽；且有被告供販賣毒品使用之如附表二編號
    1至2所示之手機（含門號卡）各1支扣案可資佐證。再被告
    販賣予證人蔡國彬、陳慶和之甲基安非他命，於蔡國彬為警
    查獲後扣得之如附表三編號1所示之甲基安非他命2包、陳慶
    和為警查獲時扣得之如附表三編號2所示之甲基安非他命1
    包，經送鑑驗後，確均檢出甲基安非他命成分，亦有行政院
    衛生署草屯療養院鑑定書在卷可查（見本院卷第83頁、第99
    頁）。又按毒品甲基安非他命物稀價昂，從事販毒業者，既
    須冒被取締判處重刑之危險，苟無利可圖，縱屬至愚，亦無
    人為之，且被告於偵訊中及本院審理中均自陳其販賣上開毒
    品，確有賺取價差，用以繳納房租（見本院卷第18頁），足
    見被告於販賣毒品甲基安非他命予證人蔡國彬、陳慶和、林
    昶成時，確有獲取價差，基於營利之意圖販售毒品甲基安非
    他命之犯行至臻明確，是本件此部分被告之自白確與事實相
    符，堪予採信，從而，此部分事證明確，被告販賣、轉讓第
    二級毒品及禁藥甲基安非他命之犯行均堪認定，應依法論科
    。
二、上開被告乙○○施用第一、二級毒品之犯罪事實，業據被告
    於偵訊中及本院審理時坦承不諱，且其於警詢時為警採集之
    尿液，經送中山醫學大學附設醫院檢驗科藥物檢測中心以氣
    相層析質譜儀 (GC/MS)檢驗結果，均呈海洛因及甲基安非他
    命代謝物之陽性反應，此有該中心出具之尿液檢驗報告1紙
    附卷可稽（見98毒偵字第792號卷第12頁），此外，復有供
    被告施用第二級毒品使用之如附表三編號3所示之第二級毒
    品甲基安非他命2包、玻璃球吸食器1個扣案可資佐證，足認
    此部分被告之任意性自白與事實相符，其確有施用第一級毒
    品海洛因、第二級毒品甲基安非他命之犯行堪以認定，亦應
    依法論科。
三、論罪科刑：
(一)、查海洛因、甲基安非他命分係毒品危害防制條例第2條第2項
    第1款、第2款規定之第一級、第二級毒品，而甲基安非他命
    雖係毒品危害防制條例第2條第2項第2款所規定之第二級毒
    品，但其亦屬於藥事法所稱之「禁藥」（即藥事法第22條第
    1款所稱之「經中央衛生主管機關明令公告禁止製造、調劑
    、輸入、輸出、販賣或陳列之毒害藥品」），均不得非法施
    用、持有、販賣及轉讓。而明知為禁藥而轉讓者，藥事法第
    83條亦定有處罰明文。故行為人明知為禁藥即甲基安非他命
    而轉讓予他人者，除成立毒品危害防制條例第8條第2項之轉
    讓第二級毒品罪外，亦構成藥事法第83條第1項之轉讓禁藥
    罪，此係屬同一犯罪行為而同時有二種法律可資處罰之法條
    （規）競合情形，應依「重法優於輕法」、「後法優於前法
    」等法理，擇一處斷。而毒品危害防制條例第8條第2項轉讓
    第二級毒品罪之法定本刑為6月以上5年以下有期徒刑，得併
    科新臺幣70萬元以下罰金。而藥事法第83條第1項轉讓禁藥
    罪之法定本刑為7年以下有期徒刑，得併科新臺幣5百萬元以
    下罰金。且被告於本案所涉轉讓甲基安非他命之數量，亦無
    證據達於應依毒品危害防制條例第8條第6款及第9條之規定
    加重其刑至二分之一之情形。則藥事法第83條第1項之罪之
    法定本刑，顯較毒品危害防制條例第8條第2項之罪之法定本
    刑為重，依前述「重法優於輕法」之法理，就被告轉讓甲基
    安非他命部分之行為，自應優先適用藥事法第83條第1項之
    規定處斷（最高法院97年度台非字第397號判決，臺灣高等
    法院暨所屬法院94年法律座談會刑事類提案第8號結論意旨
    、97年度法律座談會刑事類臨時提案第3號結論意旨參照）
    。是核被告所為如附表一編號1至5所示販賣第二級毒品甲基
    安非他命予蔡國彬、陳慶和、林昶成等人之犯行，均係犯毒
    品危害防制條例第4條第2項之販賣第二級毒品罪。核被告所
    為如附表一編號6至7所示轉讓第二級毒品及禁藥甲基安非他
    命予證人賴忠平之犯行，係犯藥事法第83條第1項之轉讓禁
    藥罪。核被告所為施用第一級毒品海洛因、第二級毒品甲基
    安非他命所為，係犯毒品危害防制條例第10條第1項之施用
    第一級毒品罪，及同條例第2項之施用第二級毒品罪。又被
    告基於販賣、轉讓、施用之目的，而持有第一級毒品海洛因
    、第二級毒品及禁藥甲基安非他命之低度行為，分別為施用
    第一級毒品海洛因、販賣、轉讓、施用第二級毒品及禁藥甲
    基安非他命之高度行為所吸收，均不另論罪。
(二)、被告所犯如附表編號1至9各罪，犯意各別、行為互殊，應分
    論併罰。
(三)、被告有如犯罪事實欄所載曾受有期徒刑執行完畢之前科，此
    有臺灣臺中地方法院檢察署刑案資料查註紀錄表及臺灣高等
    法院被告全國前案紀錄表各一份在卷足憑，其於5年以內故
    意再犯本件有期徒刑以上之罪，為累犯，均應依刑法第47條
    第1項之規定，就各罪各加重其刑（惟被告所犯販賣第二級
    毒品罪，其法定本刑為無期徒刑部分，依法不得加重）。
(四)、爰審酌被告有如犯罪事實欄所載之前科，素行不佳，明知毒
    品對人體健康戕害甚鉅，為牟取利益，無視國家杜絕毒品犯
    罪之禁令，竟販賣第二級毒品甲基安非他命，且無償轉讓同
    屬禁藥之甲基安非他命予他人施用，肇生他人施用毒品之來
    源，戕害國民身心健康，且有滋生其他犯罪之可能，對社會
    所生危害程度非輕，兼衡酌被告販賣及轉讓毒品之次數、販
    賣所得；暨被告再次施用毒品，無視於毒品對於自身健康之
    戕害，及其犯罪之目的、動機、品行、智識程度，並念及被
    告坦承犯行之犯後態度，頗見悔意，且其施用毒品部分並無
    危害他人，而施用毒品者均有相當程度之成癮性及心理依賴
    ，其犯罪心態與一般刑法犯罪之本質並不相同，容應以「病
    人」之角度為考量，並側重適當之醫學治療及心理矯治為宜
    等一切情狀，分別量處如主文所示之刑，並定其應執行之刑
    ，以示懲儆。至被告之指定辯護人雖以被告販賣第二級毒品
    甲基安非他命之次數只有五次，所得非多，相對於長期大量
    販賣毒品之大毒梟而言，危害顯然較小，認本件處以法定本
    刑之最低度刑，無異失之過苛，被告犯罪之情節尚堪憫恕，
    請求依刑法第59條規定予以酌減等語（詳見辯護狀），然按
    刑法第59條之酌量減輕，必於犯罪之情狀確可憫恕者，始有
    其適用，即必於犯罪之情狀，在客觀上足以引起一般同情，
    認為即予宣告法定低度刑期，猶嫌過重者，始有其適用，最
    高法院著有44年台上字第413號、51年台上899號判例可循。
    查本件被告正值青壯之年，四肢健全，明知毒品對人體健康
    戕害甚鉅，為牟取利益，無視國家杜絕毒品犯罪之禁令，竟
    多次販賣第二級毒品甲基安非他命，肇生他人施用毒品之來
    源，戕害國民身心健康，且有滋生其他犯罪之可能，對社會
    所生危害程度自屬非輕，尚難認其犯罪之情狀有何確可憫恕
    之餘地，自難得邀減刑之寬典。又被告之指定辯護人再以被
    告於檢察官偵查中及本院審理時就所犯如附表一編號1至5所
    示販賣第二級毒品犯行及如附表一編號6至7所示轉讓禁藥犯
    行均自白不諱，顯有修正後增訂之毒品危害防制條例第17條
    第2項規定之適用等語，惟按被告犯罪後，毒品危害防制條
    例第4條、第17條雖修正，並於98年5月20日經總統公布，惟
    上開條文尚未施行（法務部98年6月8日法檢字第09808002
    279 號函參照），故本件目前尚無新舊法比較適用或適用增
    訂之該條例第17條第2項減刑之餘地，附此敘明。
四、沒收之宣告部分：
(一)、按毒品危害防制條例第18條第1項前段所謂查獲之毒品，不
    問屬於犯人與否，均沒收銷燬之，乃刑法第38條第1項第1款
    之特別規定；故此所稱「查獲」之毒品，係指有罪判決書於
    事實欄內，已經認定為被告有罪事實之毒品即足當之，不以
    經當場搜索扣押者為必要，倘未能證明業已滅失，即應依上
    揭特別規定，諭知沒收並銷燬之（最高法院年90年度台上字
    第5210號、93年度台上字第4311號判決意旨參照）。如附表
    一編號1、3所示，於蔡國彬為警查獲後扣得之如附表三編號
    1所示之甲基安非他命2包、陳慶和為警查獲時扣得之如附表
    三編號2所示之甲基安非他命1包，係違禁物，有前開行政院
    衛生署草屯療養院鑑定書在卷可查（見本院卷第83頁、第99
    頁），且確為被告販賣予證人蔡國彬、陳慶和之甲基安非他
    命，此經證人蔡國彬、陳慶和證述明確，依前開判決意旨，
    自仍應依毒品危害防制條例第18條第1項前段規定，諭知沒
    收銷燬之。又按毒品危害防制條例第19條第1項規定，犯販
    賣毒品罪者，其供犯罪所用或因犯罪所得之財物，均沒收之
    。但此並無「不問屬於犯人與否沒收之」之特別規定，自應
    仍有刑法第38條第1項第3款、第3項前段之適用，即以屬於
    犯人所有者為限，始得沒收之（最高法院94年度台上字第
    4265號刑事判決意旨參照）。是上開甲基安非他命計3包，
    其外包裝部分雖亦具有包裹、防潮、便於攜帶之功效，而為
    供前揭販賣第二級毒品犯罪所用之物，惟該3包毒品之所有
    權既已移轉於蔡國彬、陳慶和，其上之外包裝即不復為被告
    所有，就該部分自無援引毒品危害防制條例第19條第1項、
    刑法第38條第1項第2款予以沒收之餘地。
(二)、按沒收為從刑，基於主從不可分原則，自應附隨於主刑而為
    宣告，如無主刑，從刑即無從附麗（最高法院78年台非字第
    72 號判例、92年度台上字第1472號判決意旨參照）。又依
    前揭判決意旨，毒品危害防制條例第18條第1項前段所謂「
    查獲」之第一、二級毒品，係指經有罪判決書事實欄認定與
    被告犯罪事實有密切關聯之毒品而言。是本案於98年2月25
    日0時30分許，在被告之上開居所所扣得之第二級毒品甲基
    安非他命2包（含外包裝，驗餘淨重分別為0.4805公克、0.1
    785公克）、玻璃球吸食器1個，與被告如附表一編號1至7號
    所示之犯罪時間相隔多時，且無積極證據證明與上開犯罪有
    關，難認與上開犯罪部分有何關聯，自無從附隨於上開犯罪
    主刑項下而為從刑之宣告。然上開扣案之第二級毒品甲基安
    非他命2包（含外包裝）、玻璃球吸食器1個，均係被告所有
    且供其自己施用第二級毒品甲基安非他命所用之物，業據被
    告供陳明確，其中扣案之第二級毒品甲基安非他命2包（不
    及於外包裝，驗餘淨重分別為0.4805公克、0.1785公克），
    確係違禁物，有前開行政院衛生署草屯療養院鑑定書在卷可
    稽，揆諸前開說明，自應於被告施用第二級毒品罪（即附表
    一編號9）之主文項下：就扣案之第二級毒品甲基安非他命2
    包（不及於外包裝，驗餘淨重分別為0.4 805公克、0.1785
    公克，即附表三編號3），依毒品危害防制條例第18條第1項
    前段之規定，宣告沒收銷燬之；就扣案之玻璃球吸食器1個
    及包覆該甲基安非他命之外包裝2個，依刑法第38條第1項第
    2款規定，宣告沒收之。
(三)、按毒品危害防制條例第19條第1項規定「犯第4條至第9條、
    第12條、第13條或第14條第1項、第2項之罪者，其供犯罪所
    用或因犯罪所得之財物，均沒收之，如全部或一部不能沒收
    時，追徵其價額或以其財產抵償之」。又供販賣毒品所用或
    因販賣毒品所得之財物，依毒品危害防制條例第19條第1項
    規定，均應沒收之，如全部或一部不能沒收時，追徵其價額
    或以其財產抵償之，乃刑法第38條第1項第2款、第3款及第3
    項職權沒收主義之特別規定，係採義務沒收主義，用以澈底
    杜絕行為人貪取暴利之誘因、工具與結果。故因販賣毒品罪
    所取得之一切對價，自不能與一般正常之營利事業僅計算其
    營利所得之情形，相提並論，不問其原屬供販賣所用之成本
    或因此所得之利潤，亦不以當場扣押者為限，本此特別規定
    ，應概予沒收，始符對毒害國民身心健康行徑，嚴加懲戒之
    立法意旨裁判字號（最高法院96年台上字第3247號判決意旨
    參照）。是本件被告販賣第二級毒品所得之財物（各次販賣
    所得金額詳如附表一編號1至5所載），合計9500元，雖未扣
    案，均應依同條例第19條第1項規定宣告沒收，如全部或一
    部不能沒收時，以其財產抵償之。又依上開條例規定觀之，
    必限於所得者為金錢以外之其他財物而無法沒收時，始應追
    徵其價額。如所得財物為金錢而無法沒收時，則應以其財產
    抵償之，不發生追徵價額之問題（最高法院93年度台上字第
    4584號刑事判決意旨參照）。是以此部分所宣告沒收者，既
    為被告因販賣毒品所得之金錢，即無就此部分諭知追徵價額
    之餘地。
(四)、如附表二所示之手機3支，分屬被告聯繫附表一編號1至3所
    示販賣毒品甲基安非他命所使用之通話器材（各手機聯絡之
    犯罪，詳如附表一編號1至3所載），並皆為被告所有，業據
    被告於本院審理時供承明確，均應依毒品危害防制條例第19
    條第1項規定，諭知沒收。再依毒品危害防制條例第19條第1
    項規定內容以觀，必須無法沒收之財物始有追徵其價額，或
    以其財產抵償之問題，如該等財物已經扣案，僅於主文宣告
    沒收即為已足，自無再諭知追徵價額或以財產抵償之必要（
    最高法院95年度台上字第5106號刑事判決意旨參照）。是上
    開如附表二編號1至2之手機既已扣案，應無不能沒收之問題
    ，自毋庸併予諭知追徵價額或以財產抵償之旨。而附表二編
    號3之手機雖未扣案，但亦無積極證據證明業已滅失，自應
    依上開規定，併諭知追徵其價額或以其財產抵償之 (最高法
    院98年度台上字第2113、3039號判決意旨參照)。
(五)、又依上開說明，毒品危害防制條例第19條第1項規定，犯販
    賣毒品罪者，其供犯罪所用或因犯罪所得之財物，均沒收之
    。但此並無「不問屬於犯人與否沒收之」之特別規定，自應
    仍有刑法第38條第1項第3款、第3項前段之適用，即以屬於
    犯人所有者為限，始得沒收之。是如附表二編號1至3所示之
    門號卡，其申辦人分為案外人陳晏瑜、甲○○、何杰儒（見
    本院98年度聲監字第157號卷、臺灣臺中地方法院檢察署98
    年度偵字第5830 號卷第73頁），亦無積極證據證明為被告
    所有，本院自無從逕依毒品危害防制條例第19條第1項諭知
    沒收，公訴人請求併將如附表二編號1至2所示之門號卡，併
    予宣告沒收，尚有未洽，附此敘明。
據上論斷，應依刑事訴訟法第299條第1項前段，毒品危害防制條
例第4條第2項、第10條第1項、第2項、第18條第1項前段、第19
條第1項，藥事法第83條第1項，刑法第2條第1項但書、第11條、
第47條第1項、第38條第1項第2款、第51條第5款，判決如主文。
本案經檢察官丁○○到庭執行職務
中    華    民    國    98    年    6    月    11    日
                  刑事第十七庭  審判長法  官   高文崇
                                      法  官   林世民
                                      法  官   洪堯讚
以上正本證明與原本無異。
如不服本判決，應於收受送達後10日內向本院提出上訴書狀，並
應敘述具體理由；其未敘述上訴理由者，應於上訴期間屆滿後20
日內向本院補提理由書（均須按他造當事人之人數附繕本）「切
勿逕送上級法院」。
                                      書記官    沈慧玲
中    華    民    國    98    年    6     月    11    日
附錄論罪科刑法條全文：
毒品危害防制條例第4條第2項
製造、運輸、販賣第二級毒品者，處無期徒刑或 7 年以上有期徒
刑，得併科新臺幣1千萬元以下罰金。
毒品危害防制條例第10條
施用第一級毒品者，處 6 月以上 5 年以下有期徒刑。
施用第二級毒品者，處 3 年以下有期徒刑。
藥事法第83條第1項
明知為偽藥或禁藥，而販賣、供應、調劑、運送、寄藏、牙保、
轉讓或意圖販賣而陳列者，處7年以下有期徒刑，得併科新臺幣5
百萬元以下罰金。
附表一：
┌──┬─────┬──────┬─────────┬──────┬─────────┐
│編號│時    間  │對象        │方式              │所犯法條    │所犯罪名及處刑    │
│    │          │            │                  │            │                  │
├──┼─────┼──────┼─────────┼──────┼─────────┤
│ 1  │97年12月21│蔡國彬      │乙○○基於意圖營利│毒品危害防制│乙○○販賣第二級毒│
│    │日某時（上│            │販賣甲基安非他命之│條例第4條第2│品，累犯，處有期徒│
│    │午7時25分 │            │犯意，以其使用之門│項          │刑柒年肆月。未扣案│
│    │後）      │            │號0000000000號行動│            │如附表二編號3所示 │
│    │          │            │電話與蔡國彬使用之│            │附掛0000000000號行│
│    │          │            │0000000000號行動電│            │動電話壹支（不含門│
│    │          │            │話聯絡後，在臺中市│            │號卡）沒收，如全部│
│    │          │            │北屯區○○路、松竹│            │或一部不能沒收時，│
│    │          │            │路口，販賣價值新臺│            │追徵其價額或以其財│
│    │          │            │幣（下同）6000元之│            │產抵償之；販賣毒品│
│    │          │            │甲基安非他命予蔡國│            │所得新臺幣陸仟元沒│
│    │          │            │彬。【嗣經蔡國彬分│            │收，如全部或一部不│
│    │          │            │裝後，其中部分如附│            │能沒收時，以其財產│
│    │          │            │表三編號1之甲基安 │            │抵償之。如附表三編│
│    │          │            │非他命2包（含外包 │            │號一所示之第二級毒│
│    │          │            │裝），於97年12月23│            │品甲基安非他命貳包│
│    │          │            │日蔡國彬為警查獲時│            │，均沒收銷燬之。  │
│    │          │            │扣得】。          │            │                  │
│    │          │            │                  │            │                  │
├──┼─────┼──────┼─────────┼──────┼─────────┤
│ 2  │98年2月22 │陳慶和      │乙○○基於意圖營利│毒品危害防制│乙○○販賣第二級毒│
│    │日19時35分│            │販賣甲基安非他命之│條例第4條第2│品，累犯，處有期徒│
│    │後1、2小時│            │犯意，以其使用之門│項          │刑柒年貳月。扣案如│
│    │內某時    │            │號0000000000號行動│            │附表二編號1所示附 │
│    │          │            │電話與陳慶和使用之│            │掛0000000000號行動│
│    │          │            │0000000000號市內電│            │電話壹支（不含門號│
│    │          │            │話聯絡後，在臺中市│            │卡）沒收；販賣毒品│
│    │          │            │北屯區○○路2段282│            │所得新臺幣壹仟元沒│
│    │          │            │號，販賣價值1000元│            │收，如全部或一部不│
│    │          │            │之甲基安非他命予陳│            │能沒收時，以其財產│
│    │          │            │慶和。            │            │抵償之。          │
│    │          │            │                  │            │                  │
│    │          │            │                  │            │                  │
├──┼─────┼──────┼─────────┼──────┼─────────┤
│ 3  │98年2月24 │陳慶和      │乙○○基於意圖營利│毒品危害防制│乙○○販賣第二級毒│
│    │日17時39分│            │販賣甲基安非他命之│條例第4條第2│品，累犯，處有期徒│
│    │後1、2小時│            │犯意，以其使用之門│項          │刑柒年貳月。扣案如│
│    │內某時    │            │號0000000000號行動│            │附表二編號2所示附 │
│    │          │            │電話與陳慶和使用之│            │掛0000000000號行動│
│    │          │            │0000000000號行動電│            │電話壹支（不含門號│
│    │          │            │話聯絡後，在臺中市│            │卡）沒收；販賣毒品│
│    │          │            │北屯區○○路2段282│            │所得新臺幣伍佰元沒│
│    │          │            │號，販賣價值500元 │            │收，如全部或一部不│
│    │          │            │之如附表三編號2所 │            │能沒收時，以其財產│
│    │          │            │示之甲基安非他命1 │            │抵償之。如附表三編│
│    │          │            │包予陳慶和。【嗣於│            │號2所示之甲基安非 │
│    │          │            │98年2月24日陳慶和 │            │他命壹包沒收銷燬之│
│    │          │            │為警查獲時扣得】。│            │。                │
│    │          │            │                  │            │                  │
│    │          │            │                  │            │                  │
├──┼─────┼──────┼─────────┼──────┼─────────┤
│ 4  │98年2月23 │林昶成      │乙○○基於意圖營利│毒品危害防制│乙○○販賣第二級毒│
│    │日15時許  │            │販賣甲基安非他命之│條例第4條第2│品，累犯，處有期徒│
│    │          │            │犯意，在臺中市北屯│項          │刑柒年貳月；販賣毒│
│    │          │            │區○○路○段282 號 │            │品所得新臺幣壹仟元│
│    │          │            │，販賣價值1000元之│            │沒收，如全部或一部│
│    │          │            │甲基安非他命予林昶│            │不能沒收時，以其財│
│    │          │            │成。              │            │產抵償之。        │
├──┼─────┼──────┼─────────┼──────┼─────────┤
│ 5  │98年2月24 │林昶成      │乙○○基於意圖營利│毒品危害防制│乙○○販賣第二級毒│
│    │日15時許  │            │販賣甲基安非他命之│條例第4條第2│品，累犯，處有期徒│
│    │          │            │犯意，在臺中市北屯│項          │刑柒年貳月；販賣毒│
│    │          │            │區○○路○段282號，│            │品所得新臺幣壹仟元│
│    │          │            │販賣價值1000元之甲│            │沒收，如全部或一部│
│    │          │            │基安非他命予林昶成│            │不能沒收時，以其財│
│    │          │            │。                │            │產抵償之。        │
├──┼─────┼──────┼─────────┼──────┼─────────┤
│ 6  │98年1月間 │賴忠平      │乙○○基於轉讓禁藥│藥事法第83條│乙○○明知為禁藥而│
│    │某日      │            │甲基安非他命之犯意│第1項       │轉讓，累犯，處有期│
│    │          │            │，在臺中市北屯區興│            │徒刑柒月。        │
│    │          │            │安路2段282號，無償│            │                  │
│    │          │            │轉讓數量不詳（並無│            │                  │
│    │          │            │證據證明該次轉讓數│            │                  │
│    │          │            │量已過淨重10公克）│            │                  │
│    │          │            │之禁藥甲基安非他命│            │                  │
│    │          │            │予賴忠平。        │            │                  │
├──┼─────┼──────┼─────────┼──────┼─────────┤
│7   │98年2月間 │賴忠平      │乙○○基於轉讓禁藥│藥事法第83條│乙○○明知為禁藥而│
│    │某日      │            │甲基安非他命之犯意│第1項       │轉讓，累犯，處有期│
│    │          │            │，在臺中市北屯區興│            │徒刑柒月。        │
│    │          │            │安路2段282號，無償│            │                  │
│    │          │            │轉讓數量不詳（並無│            │                  │
│    │          │            │證據證明該次轉讓數│            │                  │
│    │          │            │量已過淨重10公克）│            │                  │
│    │          │            │之禁藥甲基安非他命│            │                  │
│    │          │            │予賴忠平。        │            │                  │
├──┼─────┼──────┼─────────┼──────┼─────────┤
│ 8  │98年2月23 │            │乙○○基於施用第一│毒品危害防制│乙○○施用第一級毒│
│    │日22時許  │            │級毒品海洛因之犯意│條例第10條第│品，累犯，處有期徒│
│    │          │            │，在臺中市北屯區興│1項         │刑拾壹月。        │
│    │          │            │安路2段282號，以香│            │                  │
│    │          │            │菸燒烤方式，非法施│            │                  │
│    │          │            │用海洛因一次。    │            │                  │
├──┼─────┼──────┼─────────┼──────┼─────────┤
│ 9  │98年2月24 │            │乙○○基於施用第二│毒品危害防制│乙○○施用第二級毒│
│    │日19時許  │            │級毒品甲基安非他命│條例第10條第│品，累犯，處有期徒│
│    │          │            │之犯意，在臺中市北│2項         │刑柒月；如附表三編│
│    │          │            │屯區○○路○段282號│            │號3所示之第二級毒 │
│    │          │            │，以將甲基安非他命│            │品甲基安非他命貳包│
│    │          │            │置入玻璃球吸食器燒│            │均沒收銷燬之、玻璃│
│    │          │            │烤方式，非法施用甲│            │球吸食器1個及包覆 │
│    │          │            │基安非他命一次。  │            │上開甲基安非他命之│
│    │          │            │                  │            │外包裝貳個均沒收。│
└──┴─────┴──────┴─────────┴──────┴─────────┘
附表二：
1、扣案附掛0000000000號行動電話手機一支（不含門號卡，序
   號000000000000000號）。
2、扣案附掛0000000000號行動電話手機一支（不含門號卡，序
   號0000000000000000號）。
3、未扣案附掛0000000000行動電話手機一支（不含門號卡，序
   號不詳）。
附表三：
1.於97年證人蔡國彬處另案扣得之第二級毒品甲基安非他命2包
  （不及於外包裝，驗餘淨重各為0.1958公克、0.6448公克）。
2.於證人陳慶和處另案扣得之第二級毒品甲基安非他命1包（不
  及於外包裝，驗餘淨重0.0664公克）。
3.於本案被告處扣得之第二級毒品甲基安非他命2包（不及於外
  包裝，驗餘淨重分別為0.4805公克、0.1785公克）。


司法院資訊處製作；財團法人民間司法改革基金會備份。
